【裁判字號】    89,訴,1992
【裁判日期】    890930
【裁判案由】    殺人未遂
【裁判全文】
臺灣高雄地方法院刑事判決                        八十九年度訴字第一九九二號
    公  訴  人  臺灣高雄地方法院檢察署檢察官
    被      告  丙○○
    指定辯護人  本院公設辯護人甲○○
右列被告因殺人未遂案件，經檢察官提起公訴（八十九年度偵字第九六四三號），本
院判決如左：
    主  文
丙○○殺人未遂，處有期徒刑伍年貳月。
    事  實
一、丙○○係楊明順（已另經不起訴處分）之同胞兄弟，因其兄楊明順與楊豐吉二人
    為女友黃詩芳爭風吃醋，楊豐吉曾數度至楊明順工作地點找楊明順理論未遇，楊
    豐吉乃以電話約楊明順於民國八十九年二月二十日十六時三十分許，在高雄縣鳳
    山市○○路○段三二二號「旺星超級商店」（即黃詩芳工作之地點）前談判，楊
    明順不敢前往赴約，乃將此事告知其弟丙○○，丙○○遂提議由其代為赴約。屆
    時丙○○乃攜帶前先購置之西瓜刀一把（已丟棄）抵達前揭談判地點，適有楊豐
    吉所邀集之友人周群益騎乘機車後載不知情之乙○○已先到達該談判地點等候，
    詎丙○○問明該二人為等候其兄之人，誤認周群益後載之乙○○即為楊豐吉，竟
    基於殺人之犯意，二話不說即持其預備之西瓜刀朝周群益、乙○○二人砍殺，周
    群益見狀立即逃離現場而未成傷，乙○○因閃避不及致身體左胸部、上肢等處遭
    丙○○砍傷，於轉身逃命之際，丙○○又自後繼續追殺朝乙○○左小腿砍殺二刀
    ，致乙○○因而受有左胸部重度切割傷合併開放性血氣胸致肺臟外露、左前臂及
    左側下肢多處切割傷、左側第九肋骨骨折、左側恥骨及左側腓股骨折及左前臂伸
    展肌肌健、左腿腓腸肌、腓骨肌肌腱斷裂等傷害，不支倒地後丙○○始罷手攜刀
    逃離現場。嗣乙○○經他人送醫急救，始倖免於死。
二、案經乙○○訴請高雄縣警察局鳳山分局移送臺灣高雄地方法院檢察署檢察官偵查
    起訴。
    理  由
一、訊之被告丙○○固坦承於右揭時、地攜帶西瓜刀代其兄赴約，及持西瓜刀砍殺周
    群益、乙○○之事實，惟矢口否認有殺人未遂犯行，辯稱：沒有殺死乙○○之犯
    意云云。惟查，被告因其兄楊明順與楊豐吉二人為女友黃詩芳爭風吃醋，楊豐吉
    曾數度至楊明順工作地點找楊明順理論未遇，乃以電話約楊明順於八十九年二月
    二十日十六時三十分許，在高雄縣鳳山市○○路○段三二二號「旺星超級商店」
    （即黃詩芳工作之地點）前談判，因其兄不敢前往赴約，而將此事告知被告，被
    告遂提議由其代為赴約，並攜帶前先購置之西瓜刀一把前往赴約等情，為被告所
    坦承，核與楊明順、楊豐吉、周群益等人於警訊供述楊明順與楊豐吉二人如何因
    女友爭風吃醋、結怨、進而相約談判等經過相符。又查，被告代其兄到達談判地
    點時，見有周群益騎乘機車後載乙○○到達該談判地點，向前問明該二人是否在
    等候其兄後，因誤認周群益後載之乙○○即為楊豐吉，二話不說即持其預備之西
    瓜刀朝周群益、乙○○二人砍殺，周群益見狀立即逃離現場而未被砍傷，乙○○
    未及閃避因而身體左胸部、上肢等處遭被告砍傷，於轉身逃命之際，被告又自後
    繼續追殺朝乙○○左小腿砍殺二刀，致被害人受有前揭傷害因而不支倒地後，被
    告始行罷手等情，復據被害人乙○○、周群益指訴綦詳，並有被害人乙○○診斷
    證明書及病歷資料各一份在卷足參，而被告當時係誤認被害人周群益、乙○○二
    人即為約其兄至該地談判之楊豐吉一情，迭經被告於本院陳明在卷，顯見被告行
    兇目的係為兄出氣甚明。參以人體左胸部乃心肺等重要臟器部位，屬要害部分，
    被告持西瓜刀砍殺被害人左胸部之要害部分，致被害人受有左胸部重度切割傷合
    併開放性血氣胸，且致肺臟裸露，四肢亦有多處切割傷、骨折、肌健斷裂等傷害
    ，顯見被告下手之狠，用力之強，被告預備西瓜刀赴約，進而持西瓜刀朝手無寸
    鐵之被害人胸部砍殺，造成被害人左胸部重度切割傷致肺臟外露，甚至於被害人
    身受重傷轉身逃命之際，猶不罷手，又自後繼續追殺朝被害人之小腿砍殺二刀，
    致被害人受有前揭傷害，可見其殺意甚堅，其有殺人犯意，已至為灼然，事證明
    確，被告前開所辯係事後卸責之詞，不足採信，其犯行洵堪認定。
二、核被告所為，係犯刑法第二百七十一條第二項、第一項之殺人未遂罪。被告前揭
    殺人行為，其一被害人周群益因見狀及時逃離現場，而未致傷，另一被害人乙○
    ○因閃避不及身體左胸部、上肢等處遭砍成重傷，幸經送醫急救而免於死，均未
    得逞，是其殺人犯行僅止於未遂階段，應依刑法第二十六條前段規定減輕其刑。
    又被告持刀朝被害人周群益、乙○○二人砍殺，一殺人行為，侵害二個生命法益
    ，因而觸犯二個殺人未遂罪名，為想像競合犯，應依刑法第五十五條前段規定從
    一重處斷，公訴人雖僅就被告殺害乙○○部分起訴，然被告當時係朝周群益、乙
    ○○二人砍殺之事實，已如前述，而未經起訴之殺害周群益部分既與前揭起訴部
    分有想像競合犯之裁判上一罪關係，自為起訴效力所及，本院應併予審判，附此
    敘明。爰審酌被告膽大妄為，動輒恣萌殺意持刀殺人報復，嚴重危害他人生命安
    全，顯係罔顧人命，惡性非輕，本應量以重刑，惟念其因年少輕狂，一時衝動致
    罹本案罪刑，及犯後坦承犯行，態度尚佳，且已賠償被害人所受損害，有和解書
    一紙在卷可稽等一切情狀，量處如主文所示之刑。至被告犯罪所用之西瓜刀，已
    遭被告丟棄，業據其供明在卷，既已滅失，即無庸宣告沒收，復此敘明。
據上論斷，應依刑事訴訟法第二百九十九條第一項前段，第二百七十一條第二項、第
一項、第五十五條前段、第二十六條前段，判決如主文。
中      華      民      國    八十九    年      九      月     三十     日
                                  臺灣高雄地方法院刑事庭
                                      法  官  陳淑卿
右正本證明與原本無異。
如不服本判決，應於判決送達後十日內，向本院提出上訴狀。
                                      書記官  陳朝宗
中  華      民      國    八十九    年      十      月      三      日
附錄本案判決論罪科刑法條：
刑法第二百七十一條第二項、第一項：
殺人者，處死刑、無期徒刑或十年以上有期徒刑。
前項之未遂犯罰之。


司法院資訊處製作；財團法人民間司法改革基金會備份。
